臺灣臺中地方法院刑事判決　　　　　　　96年度訴字第1141號
公　訴　人　臺灣臺中地方法院檢察署檢察官
被　　　告　甲○○
上列被告因偽造文書案件，經檢察官提起公訴（九十五年度偵緝
字第二七一四號），本院合議庭裁定由受命法官獨任進行簡式審
判程序，判決如下：
    主    文
甲○○連續行使偽造私文書，足以生損害於他人，處有期徒刑
月，如易科罰金，以銀元佰元即新臺幣玖佰元折算壹日。
如附表所示盈鑫進口休閒服飾客戶出退貨單上偽造「林月霞」之
署名計拾貳枚，均沒收。
    犯罪事實
一、甲○○以販售服裝為業，於民國（下同）九十四年間未經其
    姊林月霞之同意，偽以林月霞之名義向丙○○所經營位於台
    中市○區○○路二段二十號之盈鑫服裝行購買服飾以供販賣
    。因甲○○前幾月均以現金支付貨款，於九十四年六月起乃
    向丙○○之妻賴淑梅表示希望以月結方式支付貨款，因甲○
    ○之前付款情形均正常，賴淑梅即同意前開付款方式。詎甲
    ○○竟基於行使偽造私文書之概括犯意，自九十四年六月四
    日起至同年七月十二日止，因向丙○○購買服飾而連續在如
    附表所示盈鑫進口休閒服飾客戶出退貨單上偽簽「林月霞」
    之署名各一枚，然後再將該客戶出退貨單持以行使交付丙○
    ○收執，均足以生損害於林月霞及丙○○向購買者收取貨款
    之正確性。雙方約定於九十四年七月二十日清償，惟屆期甲
    ○○均未清償貨款，經丙○○以電話向甲○○催討貨款，甲
    ○○電話均無人接聽，復經丙○○打聽始知交易之對象真正
    姓名為甲○○，而發現上情。
二、案經丙○○訴請臺灣臺中地方法院檢察署檢察官偵查起訴。
    理    由
一、本件被告甲○○所犯係死刑、無期徒刑、最輕本刑為三年以
    上有期徒刑以外之罪，其於準備程序中就被訴事實為有罪之
    陳述，經告知簡式審判程序之旨，並聽取公訴人及被告之意
    見後，本院合議庭認為適宜而裁定由受命法官獨任進行簡式
    審判程序，合先敘明。
二、上開犯罪事實，業據被告甲○○坦承不諱，核與告訴人丙○
    ○於偵查中指訴及證人賴淑梅、林月霞於偵查中證述之情節
    相符，並有告訴人提出如附表所示盈鑫進口休閒服飾客戶出
    退貨單影本十二張附卷足憑。按被告未經其姊林月霞之同意
    ，偽以林月霞之名義向丙○○所經營盈鑫服裝行購買服飾以
    供販賣，而自九十四年六月四日起至同年七月十二日止，先
    後多次在如附表所示盈鑫進口休閒服飾客戶出退貨單上偽簽
    「林月霞」之署名，然後再將該客戶出退貨單持以行使交付
    丙○○收執，自均足以生損害於林月霞及丙○○向購買者收
    取貨款之正確性。本件事證明確，被告犯行堪以認定。
三、核被告甲○○所為，係犯刑法第二百十六條、第二百十條之
    行使偽造私文書罪。被告在盈鑫進口休閒服飾客戶出退貨單
    上偽造「林月霞」署名為偽造私文書之部分行為；而偽造後
    持以行使，偽造之低度行為為行使之高度行為所吸收，均不
    另論罪。被告先後多次行使偽造私文書之犯行，時間緊接，
    犯罪構成要件相同，顯係基於概括犯意為之，應依修正前刑
    法第五十六條規定以一罪論，並依法加重其刑。爰審酌被告
    積欠告訴人貨款八萬零二百八十元，已於九十六年三月三十
    日、同年四月九日分別清償三萬零二百八十元及二萬元，另
    尚欠三萬元，則分別簽發九十六年五月十五日、同年六月十
    五日、同年七月十五日期面額均為一萬元之本票各一紙交付
    告訴人，此有被告提出郵政跨行匯款申請書影本二紙及商用
    本票存根影本三紙附卷可稽，及其犯罪之動機、目的、手段
    、所生危害及犯罪後坦承犯行，態度良好等一切情狀，量處
    如主文所示之刑，並諭知易科罰金之折算標準，以示懲儆。
    又如附表所示盈鑫進口休閒服飾客戶出退貨單上偽造「林月
    霞」之署名計十二枚，依刑法第二百十九條規定均應予宣告
    沒收。
四、按被告行為後，刑法第四十一條第一項前段有關易科罰金折
    算之標準，業經總統於九十四年二月二日公布修正，自九十
    五年七月一日施行，由「得以一元以上三元以下折算一日，
    易科罰金」，並適用修正前罰金罰鍰提高標準條例第二條（
    現已刪除）之規定，提高為「得以新台幣一千元、二千元或
    三千元折算一日，易科罰金」，且刪除「因身體、教育、職
    業、家庭之關係或其他正當事由，執行顯有困難者」之條件
    ；而刑法第五十六條「連續數行為而犯同一之罪名者，以一
    罪論。但得加重其刑至二分之一」，業經總統於九十四年二
    月二日公布修正予以刪除，並均自九十五年七月一日施行。
    依修正施行後刑法第二條第一項「行為後法律有變更者，適
    用行為時之法律。但行為後之法律有利於行為人者，適用最
    有利於行為人之法律」之規定，比較修正前後刑法第四十一
    條第一項前段之規定，修正後之規定，並未較有利於被告，
    故本件應適用被告行為時即修正前刑法第四十一條第一項前
    段及修正前罰金罰鍰提高標準條例第二條之規定，諭知易科
    罰金之折算標準，即應以銀元三百元折算一日，經折算為新
    台幣後，應以新台幣九百元折算一日；而刑法第五十六條刪
    除後，原規定之數行為而犯同一之罪名者，應按數罪併罰之
    原則論處，依修正施行後刑法第二條第一項之規定，比較刪
    除前後刑法第五十六條之規定，刪除後之規定，並未較有利
    於被告，故應適用被告行為時即刪除前刑法第五十六條之規
    定論處，併予敘明。
五、據上論斷，應依刑事訴訟法第二百七十三條之一第一項、第
    二百九十九條第一項前段、刑法第二條第一項前段、第五十
    六條（修正前）、第二百十六條、第二百十條、第二百十九
    條、第四十一條第一項前段（修正前）、罰金罰鍰提高標準
    條例第一條前段、第二條（修正前）、現行法規所定貨幣單
    位折算新台幣條例第二條，判決如主文。
本案經檢察官乙○○到庭執行職務。
中　　華　　民　　國　　96　　年　　5 　　月　　9 　　日
                  刑事第三庭    法  官  朱光國
上正本證明與原本無異。
如不服本判決，應於送達後十日內向本院提出上訴狀（須附繕本
），上訴於台灣高等法院台中分院。
                                書記官  洪明霞
中　　華　　民　　國　　96　　年　　5 　　月　　9 　　日
附表：盈鑫進口休閒服飾客戶出退貨單
┌─┬────┬───┬─────────────────────┐
│編│ 日期   │金額（│                 備註                     │
│號│        │新台幣│                                          │
│  │        │元）  │                                          │
├─┼────┼───┼─────────────────────┤
│1 │94.06.04│22,740│（進貨）在該出退貨單上偽造林月霞之署名一枚│
├─┼────┼───┼─────────────────────┤
│2 │94.06.07│18,560│（進貨）在該出退貨單上偽造林月霞之署名一枚│
├─┼────┼───┼─────────────────────┤
│3 │94.06.09│11,800│（進貨）在該出退貨單上偽造林月霞之署名一枚│
├─┼────┼───┼─────────────────────┤
│4 │94.06.17│27,840│（進貨）在該出退貨單上偽造林月霞之署名一枚│
├─┼────┼───┼─────────────────────┤
│5 │94.06.17│3,320 │（進貨）在該出退貨單上偽造林月霞之署名一枚│
├─┼────┼───┼─────────────────────┤
│6 │94.06.21│11,600│（進貨）在該出退貨單上偽造林月霞之署名一枚│
├─┼────┼───┼─────────────────────┤
│7 │94.06.23│17,080│（退貨）在該出退貨單上偽造林月霞之署名一枚│
├─┼────┼───┼─────────────────────┤
│8 │94.06.27│200   │（進貨）在該出退貨單上偽造林月霞之署名一枚│
├─┼────┼───┼─────────────────────┤
│9 │94.07.05│240   │（進貨）在該出退貨單上偽造林月霞之署名一枚│
├─┼────┼───┼─────────────────────┤
│10│94.07.07│120   │（進貨）在該出退貨單上偽造林月霞之署名一枚│
├─┼────┼───┼─────────────────────┤
│11│94.07.11│520   │（進貨）在該出退貨單上偽造林月霞之署名一枚│
├─┼────┼───┼─────────────────────┤
│12│94.07.12│240   │（進貨）在該出退貨單上偽造林月霞之署名一枚│
└─┴────┴───┴─────────────────────┘
附錄論罪科刑法條
刑法第二百十條：
偽造、變造私文書，足以生損害於公眾或他人者，處五年以下有
期徒刑。
刑法第二百十六條：
行使第二百十條至第二百十五條之文書者，依偽造、變造文書或
登載不實事項或使登載不實事項之規定處斷。
